臺灣高雄地方法院刑事判決　　　　　　　96年度簡上字第77號
上　訴　人
即　被　告　丙○○
上列上訴人因竊盜案件，不服本院高雄簡易庭中華民國95年11月
30日95年度簡字第7171號簡易判決（聲請簡易判決處刑案號：95
年速偵字第682 號），提起上訴，本院管轄之第二審合議庭認不
得以簡易判決處刑，改依通常程序審理，自為第一審判決如下：
    主  文
原判決撤銷。
丙○○無罪。
    理  由
一、聲請簡易判決處刑意旨略以：被告丙○○於95年11月2 日上
    午10時許，由被告乙○○駕駛所承租之車牌號碼ZZ-0195 號
    自小客車搭載被告丙○○，共同前往高雄縣阿蓮鄉○○村○○街18號丁○○所有之工廠，2 人共同計畫行竊，並於95年
    11 月2日21時許共同駕駛上開車輛至上開工廠，伺機下手行
    竊，遲至95年11月3 日上午10時30分，由被告丙○○在車上
    把風，被告乙○○下車徒手竊取丁○○所有之鋅線12捲（共
    37 5公斤）、鉬線12公斤，磷青銅線12躬親、銅五金5 粒、
    焊切割槍1 枝（總價合計新臺幣128,050 元），得手後共同
    將上開贓物搬至上開自小客車後座處，因認被告丙○○涉犯
    刑法第320 條第1 項之竊盜罪嫌等語。
二、按犯罪事實應依證據認定之，無證據不得認定犯罪事實；被
    告或共犯之自白，不得作為有罪判決之唯一證據，仍應調查
    其他必要之證據，以察其是否與事實相符；又不能證明被告
    犯罪者，應諭知無罪之判決，刑事訴訟法第154 條第2 項、
    第156 條第2 項、第301 條第1 項分別定有明文。又刑事訴
    訟法上所謂認定犯罪事實之證據，係指足以認定被告確有犯
    罪行為之積極證據而言，該項證據自須適合於被告犯罪事實
    之認定，始得採為斷罪資料。如未能發現相當證據，或證據
    不足以證明，自不能以推測或擬制之方法，以為裁判之基礎
    。又刑事訴訟上證明之資料，無論其為直接或間接證據，均
    須達於通常一般之人均不致有所懷疑，而得確信其為真實之
    程度，始得據為有罪之認定，若其關於被告是否犯罪之證明
    未能達此程度，而有合理性懷疑之存在，致使無從形成有罪
    之確信，根據「罪證有疑，利於被告」之證據法則，即不得
    遽為不利被告之認定（最高法院29年度上字第3105號、40年
    臺上字第86號、76年臺上字第49 86 號判例意旨參照）。又
    檢察官對於起訴之犯罪事實，應負提出證據及說服之實質舉
    證責任，倘其所提出之證據，不足為被告有罪之積極證明，
    或其指出證明之方法，無從說服法院以形成被告有罪之心證
    ，基於無罪推定之原則，自應為被告無罪判決之諭知（最高
    法院92年臺上字第128 號判例意旨參照）。
三、公訴人認被告涉有前揭犯行，係以1 、證人即共同被告乙○○之警詢、偵訊筆錄。2 、告訴人即被害人丁○○之警詢筆
    錄。3 、高雄縣政府警察局95年11月3 日扣押筆錄暨扣押物
    品目錄表。4 、告訴人丁○○於95年11月3 日立具之贓物認
    領保管單。5 、查獲現場照片12張等證據資料，為其論斷之
    依據。訊據被告丙○○堅決否認有何公訴人所指竊盜犯行，
    辯稱：伊沒有與乙○○一同前往丁○○所有之上開工廠勘查
    地形，乙○○於95年11月2 日晚上10時45分來找伊，說要帶
    伊出去玩，後來伊就在車上後座睡覺，乙○○在中途停車而
    前往上開工廠行竊，伊並不知情，伊沒有在現場幫乙○○把
    風，也沒有協助乙○○行竊等語。
四、經查：
(一)被告於95年11月2 日晚上10時45分許，搭乘共同被告乙○○
    所承租之上開自小客車，共同前往丁○○所有之上開工廠旁
    ，為警在上開工廠後之果園查獲之事實，核與證人即共同被
    告乙○○證述情節大致相符，且據被告於警、偵、審中供承
    在卷（見偵卷第12至14、57、58、95年度簡字第7171號卷第
    18頁、本院聲羈卷第5 、6 頁、本院簡上卷第28、29、64頁
    ），並有查獲現場照片2 張在卷可佐（見偵卷第31頁），是
    此部分之事實，應堪認定。
(二)證人乙○○於警局初訊時陳稱：伊於95年11月2 日晚上9 時
    許，駕駛車牌號碼ZZ-0195 號自小客車搭載丙○○，並將該
    自小客車停放於高雄縣阿蓮鄉○○街18號之工廠旁，伊和被
    告就在車上睡覺，嗣於翌日上午9 時許，伊一個人進入工廠
    搬運鐵線，而被告在工廠外負責把風，被告沒有進去工廠，
    伊叫他在車上等伊，伊告訴他有好康的，伊先將所竊得之物
    品搬運到工廠附近的果園內，再將該物品移至靠近路旁的果
    園地上，被告並沒有與伊一起下車走到工廠後面的農地等語
    （見偵卷第9 、10頁），惟於本院審理時到庭具結證稱：伊
    於95年11月2 日晚上9 點多，開車去被告家裡載他出去玩，
    被告上車後就睡著了，伊就載被告到案發現場，被告一直在
    車上睡覺，睡到隔天早上，伊也睡到早上大約6 點左右，醒
    來後就去上開工廠行竊，伊在搬運贓物的過程中，被告一直
    在車上睡覺，被告應該不知道伊在做什麼，伊開車門要去行
    竊時被告有醒來，被告那時剛醒來，神智有點昏昏的，伊有
    跟被告說有好康的，被告就靜靜的不說話，伊就自己下車去
    偷東西了，伊在警詢時並沒有說被告是在外面把風等語（見
    本院簡上卷第56、57、60頁），再依被告所提出當地民眾所
    拍攝之現場照片以觀（見本院簡上卷證物袋內），照片上所
    示進入上開工廠行竊之人確係乙○○無訛，是證人乙○○之
    前揭供證有竊盜部分應可信為真實。至於被告丙○○於證人
    乙○○入內行竊時，係在上開工廠外把風？抑一直在車上睡
    覺，並未把風參與竊盜行為，證人乙○○則前後不一，已非
    無疑。
(三)按證人乙○○於本院審理時同時具結證稱：伊被警察查獲時
    ，被告是在車上，伊被查獲的地點距離車子停放處，用走的
    要200 公尺遠，開車則要繞一大圈等語；復經本院質之「依
    被告所提出的照片，你當時車子停在哪裡？」證人乙○○答
    稱：「我是停在被告所提出的相片（Ａ）的地方，也就是（
    一）的地方。」、「（問：你偷東西的地方在哪裡？）在被
    告所提出的照片（二）裡箭頭所標示的地方進去的，那裡有
    圍牆，我是翻牆進去的。」、「（問：東西是如何拿出來的
    ？）我是從工廠後門進去偷，就先把東西放在照片Ｇ（二）
    的地方。」、「（問：這就是你去偷的工廠？〈提示被告所
    提出照片（１）〉我是去偷照片（1） 所示有廣告招牌的工
    廠，我當時是抄近路爬牆進去工廠。」等語（見本院簡上卷
    第59、60頁），而觀諸上開照片（A） 、（一）所示上開自
    小客車停放之地點，距離上開照片（二）、（1） 所示之上
    開工廠，2 者距離甚遠，被告在車內根本看不到證人即共同
    被告乙○○行竊之經過，亦有被告所提出之現場照片、繪製
    現場圖附卷可憑。又所謂把風者，自應佔據地利盱衡情勢以
    便通風報信，被告當時所處位置既無法看到共同被告乙○○
    行竊情形，又如何知道共同被告乙○○是否正在行竊以及現
    場情況是否有變該通風報信，是依上開客觀事實予以判斷，
    被告實無在上開工廠外為證人即共同被告乙○○把風之可能
    ，證人乙○○於警訊中所稱被告在上開工廠外把風云云，核
    非可採。至公訴人認共同被告乙○○於警、偵訊及本院審理
    中均供稱其曾向被告陳稱有好康的等語，（見偵卷第9 、10
    、58、本院聲羈卷第5 頁、95年度簡字第71 71 號卷第18頁
    、本院簡上卷第56、57頁），且被告於95年1 1 月3 日偵訊
    及95年11月23日本院審理時亦供稱共同被告乙○○曾告訴伊
    有好康的等語（見偵卷第58頁、95年度簡字第7171號卷第18
    頁），然上開所謂有好康云云，亦不足以證明被告有於證人
    乙○○入內行竊時，擔任把風工作。按共同正犯之應對全部
    事實負其責任者，以其有犯意聯絡之範圍內，始稱相當。即
    必雙方有犯意聯絡及行為分擔，始能論以共犯。查被告在共
    同被告乙○○行竊時，並未參與行竊或擔任把風工作，已如
    前述，準此以觀，自難認被告對於共同被告乙○○所涉之上
    開竊盜犯行，具有意圖為自己不法所有之竊盜犯意聯絡及行
    為分擔。
(四)至被害人丁○○於警詢時雖指稱其所有之上開工廠於95年11
    月3 日上午遭竊等語（見偵卷第16、17頁），並有其所立具
    之贓物認領保管單在卷可憑（見偵卷第28頁），惟其指述亦
    未能直接證明被告確有與共同被告乙○○共同行竊，是尚難
    以此遽為不利被告之認定。
(五)綜上所述，公訴人所舉上開證據，綜合予以評價，均僅足以
    證明員警在案發現場查獲共同被告乙○○駕駛上開自小客車
    搭載被告之事實，至被告對於共同被告乙○○之上開竊盜犯
    行，是否具有意圖為自己不法所有之竊盜犯意聯絡及行為分
    擔，則尚未達通常一般人均不致有所懷疑，而得確信其為真
    實之程度，是本院即無由形成被告有罪之確信。此外，復無
    其他積極證據足資審認被告確有公訴人所指之前揭犯行，揆
    諸前揭說明，依法自應諭知被告無罪之判決。原審疏未詳查
    ，遽認被告亦共涉本件犯行，容有未洽，被告上訴意旨否認
    犯罪，據以指摘原判決不當，為有理由，自應由本院撤銷改
    判，而為被告無罪判決之諭知。
五、末按，檢察官聲請以簡易判決處刑之案件，經法院認為有刑
    事訴訟法第451 條之1 第4 項但書之情形者，應適用通常訴
    訟程序審判之，同法第452 條定有明文。又按對於簡易判決
    之上訴，準用刑事訴訟法第3 編第1 章及第2 章之規定，管
    轄第二審之地方法院合議庭受理簡易判決上訴案件，應依通
    常程序審理。其認案件有刑事訴訟法第452 條之情形者，應
    撤銷原判決，逕依通常程序為第一審判決，法院辦理刑事訴
    訟簡易程序案件應行注意事項第14項亦有明文。本件原審依
    檢察官之聲請，對被告論罪科刑，經本院撤銷原判決，改判
    被告無罪，已如前述，足認檢察官聲請簡易判決處刑為不適
    當，而有刑事訴訟法第451 條之1 第4 項但書第3 款之情形
    ，揆諸前揭規定，應由本院合議庭逕依通常程序審理後，自
    為第一審判決，檢察官如不服本判決，仍得於法定上訴期間
    內，向管轄之第二審法院提起上訴，附此敘明。
據上論斷，應依刑事訴訟法第452 條、第455 條之1 第1 項、第
3 項、第369 條第1 項前段、第364 條、第301 條第1 項，判決
如主文。
本案經檢察官甲○○到庭執行職務。
中　　華　　民　　國　　96　　年　　4　　月　　19 　　日
                  刑事第三庭  審判長法　官  田平安
                                    法  官  施添寶
                                    法  官  錢衍蓁
如不服本判決，應於判決送達後10日內，向本院提出上訴狀。
以上正本證明與原本無異。
中　　華　　民　　國　　96　　年　　4 　　月　　19　　日
　　　　　　　　　　　　　　　　　　書記官  秦富潔
